【裁判字號】    98,事聲,62
【裁判日期】    990112
【裁判案由】    聲明異議（消債）
【裁判全文】
臺灣屏東地方法院民事裁定              98年度事聲字第62號
異  議  人
即 債 權人  聯邦商業銀行股份有限公司
法定代理人  甲○○
相  對  人
即 債 務人  乙○○
上列當事人間因本院98年度執消債更字第72號更生事件，異議人
對於本院司法事務官民國98年9 月14日所為認可更生方案之裁定
聲明異議，本院裁定如下：
    主  文
異議駁回。
    理  由
一、本件異議意旨略以：債務人現年僅31歲，正值壯年且有固定
    薪資收入，非無謀生能力之人，債務人若將更生年限延長為
    年，不僅得以提高還款成數、減少債權人損失，對於債務人
    8 亦尚難謂造成過大之負擔，且更生方案完成後，債務人亦
    年僅39歲，以法定退休年齡65歲計，債務人尚有26年之時間
    ，重新展開新生活。故於債務人具還款能力卻選擇對其有利
    之更生方案，且亦未考量更生條件對債權人是否公允，為此
    爰依法聲明異議。
二、經查，本件債務人聲請更生，前經本院裁定開始更生程序並
    命由司法事務官進行更生程序，有本院97年度消債更字第43
    1 號裁定在卷可稽。觀諸債務人所提之更生方案，其條件為
    自認可裁定確定翌日起分6 年、72期、以每月為一期，每期
    清償新台幣（下同）15,000元，清償總額為1,080,000 元，
    清償成數為百分之54.13 。而債務人確有薪資、執行業務所
    得或其他固定收入等情，有債務人民國98年1 月至98年6 月
    份薪資補單影本等件及財政部台灣省南區國稅局97年度綜合
    所得稅各類所得資料清單正本1 件附於本院98年度執消債更
    字第72號卷足憑。另依債務人98年1 月至同年5 月薪資明細
    表顯示，債務人每月應領薪資為26,000元。本院審酌債務人
    每月薪資扣除每月膳食費為7,000 元、交通費1,500 元、勞
    健保費460 元、扶養親屬分擔費用2,000 元等，審酌其支出
    合計為10,960元，並未奢華度日，所餘金額支付每月15,000
    元之清償金，應屬合理。況按消費者債務清理條例之立法目
    的，係為使不幸陷入經濟困境之人得以清理債務、重建生活
    ，並在清理過程中能保有符合人性尊嚴之最低基本生活，是
    更生方案之認可，應審酌除最低生活需求外，債務人能否負
    擔該方案之條件以及債權人與債務人間之權利義務關係是否
    公允。綜合考量上情，本院司法事務官認可該更生方案應屬
    公允、適當、可行，尚無違誤、不當。
三、異議人雖主張債務人年齡尚僅31歲，應可將還款期限由6 年
    延長為8 年云云。惟按消費者債務清理條例第53條第2 項第
    3 款規定：「更生方案應記載最終清償期，自認可更生方案
    裁定確定之翌日起不得逾六年。但有特別情事者，得延長為
    八年。」，同條例施行細則第27條規定：「債務人提出之更
    生方案最終清償期逾六年者，應表明無法於六年內清償之特
    別情事。」。而所謂特別情事，係指為兼顧債務人之清償能
    力，避免更生方案訂定之最終清償期過短，致債務人每月應
    給付之金額過高而無力履行，始規定有延長之必要而言（參
    見該條款之立法理由參）。足見更生方案之最終清償期，應
    以自認可更生方案裁定確定之翌日起不得逾6 年為則，例外
    於有特別情事者，始可延長為8 年。而該款所指「有特別情
    事者，得延長為八年」，並非謂可任意增加2 年給付額，更
    非認法院有權命將更生方案之履行期限延長為8 年，亦不允
    許債權人與債務人可不附理由隨意延長法定6 年清償期限。
    本件自裁定准予開始更生程序後，均未見債務人表示其有無
    法於6 年內清償之特別情事，依照前揭說明，本院亦不得命
    債務人將其所提之更生方案任意延長為8 年。本件依據還款
    成數及債務人還款能力，審酌期數72期，最終清償期為裁定
    後6 年，並無不當。
四、綜上所述，本件經本院司法事務官審酌上開情狀，認債務人
    所提更生方案，其更生條件公允、適當、可行，且又查無債
    務人有消債條例第63條所定不應認可之消極事由存在，而逕
    依同條例第64條第1 項規定，裁定認可債務人所提更生方案
    ，經核並無不合。異議人之異議為無理由，應予駁回，爰裁
    定如主文。
中    華    民    國    99    年    1     月    12    日
                        民事庭法官  李麗芳
上為正本係照原本作成。
如不服本裁定，應於送達後10日內向本院提出抗告狀（並按他造
當事人之人數附繕本），並繳納裁判費新台幣1,000 元。
中    華    民    國    99    年    1     月    13    日
                        書  記  官  滕一珍

司法院資訊處製作；財團法人民間司法改革基金會備份。
